【裁判字號】    87,易,1787
【裁判日期】    890613
【裁判案由】    詐欺
【裁判全文】
臺灣屏東地方法院刑事判決                        八十七年度易字第一七八七號
    公  訴  人  屏東地方法院檢察署檢察官
    被      告  甲○○
右被告因詐欺案件，經檢察官提起公訴（八十七年度偵字第五四九四號）本院判決如
左：
    主  文
甲○○無罪。
    理  由
一、公訴意旨略以：被告甲○○於民國八十五年二月間某日，在告訴人丙○○位於屏
    東縣新園鄉○○路六九０巷五五號之住處，向告訴人佯稱欲出售價值新台幣（下
    同）一百零六萬元之鰻魚苗予告訴人，並約定五日內交貨。惟告訴人依約匯入一
    百零六萬元至被告帳戶後，被告並未依約交貨，經告訴人多次催討，被告始於八
    十五年三月二十九日在屏東縣新園鄉某代書處簽發面額二十六萬元及二十七萬元
    之本票各二紙以為履約之擔保，然本票屆期後，被告仍未交貨亦未返還貨款，因
    認被告涉有詐欺罪嫌。
二、本件公訴人認被告涉有詐欺之犯行，無非以告訴人於偵查中指稱被告以代購鰻魚
    苗為由，向其詐得款項後，未依約交貨，所簽發履約擔保之本票亦未兌現等語，
    及告訴人於偵查中提出由被告所簽發未兌現之本票影本四紙及存證信函影本一紙
    為據。惟訊之被告則堅詞否認有公訴人所指之詐欺犯行，辯稱伊與告訴人前即交
    易多次，本次交易告訴人係匯入二百五十萬元供伊購買鰻魚苗，惟因嗣後資力不
    足，僅能交付一百四十四萬元之鰻魚苗予告訴人，因而延欠告訴人一百零六萬元
    之鰻魚苗未付，伊並無詐欺之意圖，且亦已與告訴人和解等語。
三、按犯罪事實應依證據認定之，無證據不得推定其犯罪事實。刑事訴訟法第一百五
    十四條定有明文。再者，認定不利於被告之事實，須依積極證據，茍積極證據不
    足為被告不利事實之認定時，即應為有利於被告之認定，更不必有何有利之證據
    ；又，認定犯罪事實所憑之證據，雖不以直接證據為限，間接證據亦包括在內；
    然而無論為直接證據或間接證據，其為訴訟上之證明，須於通常一般人均不致有
    所懷疑，而得以確信其為真實之程度者，始得據為有罪之認定，此有最高法院三
    十年上字第八一六號、七十六年臺上字第四九八六號刑事判例可資參照。另按，
    刑法第三百三十九條第一項詐欺罪之成立，以意圖為自己或第三人不法所有，以
    詐術使人將本人或第三人之物交付為要件。所謂以詐術使人交付，必須被詐欺人
    因其詐術而陷於錯誤，若其所用方法，不能認為詐術，亦不致使人陷於錯誤，即
    不構成該罪，最高法院亦著有四十六年台上字第二六０號判例可資參照。
四、經查，被告前與其弟林盛木曾多次與告訴人交易鰻魚苗之事實，除據被告於本院
    審理時，屢次陳明外，復經證人即曾代送鰻魚苗予告訴人之戊○○到庭結證，並
    提出八十五年之桌曆表行程資料當庭呈閱屬實，另經本院函查第一商業銀行羅東
    分行調取案外人林盛木之妻吳麗華支票存款戶帳號：00000000000號
    之支票存款匯款資料顯示：自八十五年二月二十三日至同年三月十二日止，告訴
    人曾三次匯款入上開帳戶內。此有第一商業銀行羅東分行八十九年五月二十五日
    一羅字第一二○號函及所附匯款資料影本各一紙在卷足憑。是告訴人稱係第一次
    與被告交易云云與事實不符，不足採信。又查，被告本次交易係由告訴人於八十
    五年三月十三日，匯款二百五十萬元至被告設於合作金庫，帳號0000--00
    0--000000之戶頭內，以之作為被告代購鰻魚苗之資金，且被告亦已交付
    一百四十四萬元之貨品等情，亦據告訴人到庭陳述甚詳，且為被告自承在卷，復
    有被告上開合作金庫之活期儲蓄存款存摺影本二紙在卷可按。是被告與告訴間已
    存有一定之信賴關係，否則豈有尚未交貨即匯入貨款之理。雖告訴人另稱：上開
    匯款係與證人丁○○分別購買，一同匯款，而被告僅交付丁○○購買之部分等語
    。並經證人丁○○及乙○○結證在案，惟證人丁○○係告訴人之女婿、乙○○係
    告訴人之弟，其證言之證明力本已薄弱，而核以被告與告訴人前開多次交易及本
    次交易所匯入之款項，均以告訴人丙○○之名義為之，足認被告皆係以告訴人為
    交易對像，是被告稱係與告訴人接洽，並不知係告訴人與丁○○合買等語，當足
    採信。故而，被告與告訴人間前既已交易多次，且存有一定之信賴關係已如前述
    ，而本次交易與前多次交易之型態亦無不同，則尚難因被告嗣後僅交付部分之貨
    品，遽以推論被告施用詐術。再查，被告如有詐欺之意，豈會先交付價值一百四
    十四萬元之貨品而用以詐騙價值較低之一百零六萬之貨款之理。且被告未能給付
    貨款後，即於八十五年三月二十九日簽立借據及本票四紙以作為履約之擔保等情
    ，亦據告訴人所不否認，且有借據一紙及本票四紙（均影本）在卷足憑，足見被
    告於未能依約給付後，尚即出面解決欠款之事，與一般詐欺於詐得款項後，即避
    不見面，尚有不同。參以被告與告訴人亦已和解，此有和解書一紙在卷足憑，均
    足證被告並無不法所有之意圖。是被告上開所辯足堪採信。公訴人認定被告犯嫌
    所憑之證據，即未達通常一般人均不致有所懷疑，而得以確信其為真實之程度，
    此外復查無其他積極證據足認被告有何詐欺犯行，揆諸前揭法條及判例，自應為
    被告無罪之諭知。
五、據上論斷，應依刑事訴訟法第三百零一條第一項，判決如主文。
 中   華      民      國     八十九     年      六      月     十三     日
                臺灣屏東地方法院刑事第一庭
                                                 審判長 法  官  林金本
                                                        法  官  何清富
                                                        法  官  林昌義
決正本證明與原本無異。
本判決如有不服應於收受送達後十日內向本院提出上訴書狀上訴於台灣高等法院
分院並按他造當事人之人數附具繕本。
                                                        書記官  丁廣飛
中    華      民      國     八十九     年      六      月     十三     日


司法院資訊處製作；財團法人民間司法改革基金會備份。
